最高法院刑事判決　　　　　　　九十六年度台非字第一七六號
上　訴　人　最高法院檢察署檢察總長
被　　　告　甲○○
上列上訴人因被告違反毒品危害防制條例案件，對於台灣台南地
方法院中華民國九十四年十二月三十日第一審確定判決（九十四
年度訴字第一二八二號，起訴案號：台灣台南地方法院檢察署九
十四年度毒偵字第二七三三號），認為部分違法，提起非常上訴
，本院判決如下：
    主  文
原判決關於諭知累犯部分撤銷。
甲○○連續施用第一級毒品，處有期徒刑拾壹月。扣案第一級毒
品海洛因淨重零點零伍公克沒收銷燬之，毒品包裝袋壹個沒收。
    理  由
非常上訴意旨稱：「一、按判決不適用法則或適用不當，為違背
法令；依法應於審判期日調查之證據未予調查，其判決當然違背
法令，刑事訴訟法第三百七十八條、第三百七十九條第十款分別
定有明文。又刑法上所謂累犯，係以受有期徒刑之執行完畢或受
無期徒刑或有期徒刑一部之執行而赦免，五年以內再犯有期徒刑
以上之罪為要件。是被告前曾否受有期徒刑之執行完畢或曾否受
赦免，乃能否適用刑法第四十七條論以累犯之前提事實，法院應
依職權調查明白，以為能否適用刑法第四十七條之依據，自有調
查之必要性。如未調查明白，被告前受有期徒刑之執行又未執行
完畢，乃竟論以累犯，即屬應於審判期日調查之證據而未予調查
，其判決當然為違背法令。經查本件被告甲○○施用第一級毒品
海洛因之時間為民國九十四年五月中旬某日至同年九月二日，先
前雖曾因施用第二級毒品安非他命，經台灣台南地方法院以九十
四年度簡字第七七四號判處有期徒刑四月確定在案，惟並未執行
完畢或曾否受赦免（台灣台南地方法院檢察署於九十四年九月二
十八日發布通緝；台灣台南地方法院亦於九十四年十一月二十四
日發布通緝），有相關案卷及刑案資料查註記錄表在卷可稽，揆
諸前開說明，自無成立累犯之餘地。詎原審未予調查，遽認該九
十四年度簡字第七七四號判處有期徒刑四月確定案件，已經執行
完畢，五年內再犯有期徒刑以上之罪，為累犯，應加重其刑，顯
有適用法則不當及應調查之證據未予調查之違背法令。二、案經
確定，且對被告不利，爰依刑事訴訟法第四百四十一條、第四百
四十三條提起非常上訴，以資糾正。」等語。
本院按受有期徒刑之執行完畢，或受無期徒刑或有期徒刑一部之
執行而赦免後，五年以內再犯有期徒刑以上之罪者，始為累犯，
修正前刑法第四十七條定有明文。本件被告甲○○曾於九十四年
間因施用第二級毒品案件，經台灣台南地方法院以九十四年度簡
字第七七四號判處有期徒刑四月確定，然經送執行後，被告未到
案而經台灣台南地方法院檢察署通緝在案，此有前開案卷及台灣
高等法院被告前案紀錄表在卷可憑，被告既於九十四年五月中旬
起至同年九月二日止施用第一級毒品海洛因，則前案尚未執行完
畢，應不符合累犯之成立要件，不能論以累犯。原確定判決遽認
被告符合累犯之要件，並依刑法第四十七條加重其刑，自有判決
適用法則不當之違背法令。案經確定，上訴意旨執以指摘，洵有
理由，且於被告不利，應由本院將原判決關於諭知累犯違背法令
部分撤銷，並審酌被告施用毒品犯行，乃屬對其身心健康之自戕
行為，及本件犯罪顯未因其前所受觀察勒戒處分記取教訓等一切
情狀，量處如主文第二項所示之刑，以資救濟。
據上論結，應依刑事訴訟法第四百四十七條第一項第一款但書，
毒品危害防制條例第十條第一項、第十八條第一項前段，修正前
刑法第十一條前段、第五十六條、第三十八條第一項第二款，判
決如主文。
中　　華　　民　　國　九十六　年　　七　　月　 十二 　日
                      最高法院刑事第六庭
                          審判長法官  呂　潮　澤
                                法官  吳　昆　仁
                                法官  孫　增　同
                                法官  趙　文　淵
                                法官  吳　　　燦
      本件正本證明與原本無異
                                      書  記  官
中　　華　　民　　國　九十六　年　　七　　月　 十九　 日
                                                      Ｅ
附錄本案論罪科刑法條
毒品危害防制條例第十條第一項
施用第一級毒品者，處六月以上五年以下有期徒刑。
